【裁判字號】    98,訴,331
【裁判日期】    981231
【裁判案由】    毒品危害防制條例
【裁判全文】
臺灣臺北地方法院刑事判決               98年度訴字第331號
公  訴  人  臺灣臺北地方法院檢察署檢察官
被      告  戊○○
選任辯護人  洪雅萍律師
            謝杏奇律師
上列被告因毒品危害防制條例案件，經檢察官提起公訴（97年度
偵字第22613號），本院判決如下：
    主  文
戊○○無罪。
    理  由
一、公訴意旨略以：被告戊○○明知愷他命為毒品危害防制條例
    第2條第2項第3 款所規定之第三級毒品，非經許可不得販賣
    ，竟基於販賣第三級毒品愷他命之犯意，於民國97年10月4
    日上午10時20分許，在位於臺北市○○區○○街2 段11號10
    樓之「金麗麗賓館」1035室，以新臺幣(下同)2,700 元之價
    格，販售第三級毒品愷他命10包（總毛重8.8公克、總淨重7
    .8公克）予丙○○。嗣因丙○○於上開時間開門進入上址10
    35室，形跡可疑，為警盤檢，經丙○○開門同意進入後，由
    被告主動交出第三級毒品愷他命12包、罐裝3瓶（總毛重15.
     9公克、總淨重11.1公克）、小鏈型分裝袋33只、分裝瓶空
    瓶69個、分裝瓶空瓶蓋69個等物品，並經在場人丙○○、甲○○自願同意搜索後，自凌思瑜身上查獲第三級毒品愷他命
    10包（總毛重8.8公克、總淨重7.8公克），自甲○○身上查
    獲第三級毒品愷他命23包（總毛重20.1公克、總淨重17.8公
    克）、大鏈型分裝袋32只、小鏈型分裝袋196 只、電子磅秤
    1 臺等物品，因認被告涉有毒品危害防制條例第4條第3項之
    販賣第三級毒品愷他命罪嫌。
二、按犯罪事實應依證據認定之，無證據不得認定犯罪事實，又
    不能證明被告犯罪者，應諭知無罪之判決，刑事訴訟法第15
    4 條第2 項、第301 條第1 項分別定有明文。次按事實之認
    定，應憑證據，如未能發現相當證據，或證據不足以證明，
    自不能以推測或擬制之方法，為裁判基礎。又認定犯罪事實
    ，所憑之證據，雖不以直接證據為限，間接證據亦包括在內
    ，然無論直接或間接證據，其為訴訟上之證明，須於通常一
    般之人均不致於有所懷疑，而得確信其為真實之程度者，始
    得據之為有罪之認定，倘其證明尚未達到此一程度，而有合
    理性懷疑之存在時，無從使事實審法院得有罪之確信時，即
    應由法院為諭知被告無罪之判決，亦有最高法院40年臺上字
    第86號判例意旨、76年臺上字第4986號判例意旨可資參照。
三、檢察官認被告涉犯販賣第三級毒品罪嫌，無非以(一)被告於警
    詢及偵查時之供述；(二)證人丙○○於警詢之證詞；(三)證人即
    承辦員警乙○○於偵查時之證述；(四)扣押物品目錄表、扣押
    物品收據、搜索扣押筆錄、查獲現場相片12幀；(五)內政部警
    政署刑事警察局97年11月12日刑鑑字第0970163569號鑑定書
    ；(六)臺灣尖端先進生技醫藥股份有限公司97年10月13日濫用
    藥物檢驗報告；(七)查扣之第三級毒品愷他命12包、罐裝3 瓶
    （總毛重15.9公克、總淨重11.1公克）、小鏈型分裝袋33只
    、分裝瓶空瓶69個、分裝瓶空瓶蓋69個等為主要論據。訊據
    被告堅決否認有上述犯行，辯稱：當天伊與丙○○、甲○○
    、丁○○及友人「阿元」一同在錢櫃KTV 唱歌，唱完歌後丙○○表示手機沒電，因伊手機與丙○○手機均是SNOY廠牌，
    故丙○○才隨同伊回到伊當時居住之金麗麗賓館，使用伊充
    電器充電，伊不知道丙○○為警查獲時，身上為何會有愷他
    命；伊為警查扣之愷他命，是在錢櫃KTV樓下跟1個大約20多
    歲的人買的，分裝袋、分裝瓶是要裝威而剛用的，電子磅秤
    是甲○○所有，伊不知道甲○○何時在金麗麗賓館中等語。
四、證據能力方面：
  (一)按被告以外之人於檢察事務官、司法警察官或司法警察調查
    中所為之陳述，與審判中不符時，其先前之陳述具有較可信
    之特別情況，且為證明犯罪事實存否所必要者，得為證據，
    刑事訴訟法第159條之2定有明文。故被告以外之人於審判中
    所為之陳述，與其先前在檢察事務官、司法警察官或司法警
    察調查中所為陳述不符時，如其先前所為陳述具備特別可信
    性及必要性兩項要件，即符合傳聞法則之例外情形，得為證
    據。反面言之，如不具備特別可信性或必要性要件，即不得
    作為證據。而所謂「可信之特別情況」係指先前陳述之背景
    具有特別情況，而使其較審判中之陳述為可信時，即例外地
    賦予證據能力。至於是否先前陳述之背景具有特別情況，應
    依據陳述人於警詢及檢察事務官偵訊所為陳述時之「外部情
    況」，即依據陳述人之觀察、記憶、表達是否正確，及陳述
    人有無虛偽陳述之動機，加以綜合決定陳述人於警詢、偵訊
    中所為陳述，是否具有可信之特別狀況。經查：
  1.證人丙○○之警詢筆錄固記載：「（問：你今日以何代價？
    向戊○○購得多少數量K 他命？）我和戊○○商議以新臺幣
    2700元（我尚未支付給他）購得K 他命10包（如警方查扣物
    ）」等詞，然經本院就此部分當庭勘驗證人丙○○警詢錄音
    帶之結果，當員警乙○○指示員警柯俊宇繕打「你今天以何
    代價向戊○○購買多少數量K 他命？」問題後，在證人丙○○回答前，員警乙○○即指示員警柯俊宇記載「新臺幣2700
    元」之答案，證人丙○○始依指示回答稱「2700元購買」，
    員警柯俊宇接著雖詢問證人丙○○買多少K 他命，但在證人
    丙○○回答前，員警乙○○隨即指示員警柯俊宇在筆錄上記
    載「我和戊○○商議以新臺幣2700元（我還尚未支付給他）
    」之答案，員警乙○○續問證人丙○○「你還沒有給他錢吧
    ？」，然在證人丙○○回答前，員警乙○○即指示員警柯俊
    宇記載「我和戊○○商議以新臺幣2700元（我還尚未支付給
    他）購得K 他命10包」之情，有本院勘驗筆錄及證人丙○○
    警詢錄音帶譯文在卷可稽（見本院卷第120頁、第169頁反面
    ），足見證人丙○○此部分之警詢筆錄記載，不僅與其供述
    內容不符，且受到詢問員警不當之外力干擾。
  2.參以，證人丙○○於本院審理中證稱：「（問：警方搜完全
    部扣案物之後，做何動作？）就說要把他們3 人帶回去，要
    我留下來，要我指證東西是他們3 人賣給我的，如果不指證
    ，就要說是我販賣的，如果我說了就會沒事可以走，我當時
    很害怕，警察把他們3 人帶走留我在那邊，我真的很害怕。
    」、「（問：你之後有無到警局製作筆錄？）警察要我一定
    要說是被告，不然就是我販賣的，我很害怕，我有到警察局
    製作筆錄。」、「（問：當時警察在問你話，叫你指出是戊○○販賣的，當時戊○○、甲○○是否有在現場？）他們都
    被帶離開了。」、「（問：你是如何跟警察說他們說的話？
    ）我當時說我很害怕，問他們要做什麼，警察說要給我一個
    機會，要我說東西是他們賣給我的，一開始我都不承認，警
    察卻跟我說要起訴我販賣，告訴我說戊○○他們也有被搜到
    東西，就算不講也會被起訴，說我講了就沒事。」、「（問
    ：為何會說是戊○○而不是甲○○？）我不知道，我就隨便
    講。」等語（見本院卷第69、70頁）；及依證人丙○○於警
    詢中，曾詢問員警：「我在筆錄這樣講，他們都不會知道我
    ，對不對」，在員警回答稱：「不會」後，證人丙○○又再
    次詢問：「那檢察官會不會問他們？跟他們講？」；嗣後又
    詢問：「他們會看到我做的筆錄？」員警乙○○則回答：「
    不會。」等語，亦有上開譯文可考（見本院卷第119、120頁
    ），益徵證人丙○○於警詢時，為避免自己遭受販賣毒品之
    重罪移送，而有虛偽證述之動機甚明。
  3.綜上，本案證人丙○○於警詢中有關指證被告犯罪之陳述，
    不僅與其陳述之真意相左，且又受到詢問員警不當干擾，而
    其陳述又有為己脫罪之動機，並不具有刑事訴訟法第159 條
    之2 之特別可信狀況，依同法第159條第1項之規定，應不具
    證據能力，不得作為認定本案被告犯罪事實之證據。
  (二)次按搜索，經受搜索人出於自願性同意者，得不使用搜索票
    。但執行人員應出示證件，並將其同意之意旨記載於筆錄。
    。刑事訴訟法第131條之1定有明文。查被告係主動交付上開
    扣押物品乙節，業據被告於警詢時供承在卷（見偵卷第16頁
    ），亦填有同意搜索之搜索、扣押筆錄在卷可憑（見偵卷第
    22頁），則本件之搜索應屬合法，搜索後所扣得之物，均具
    證據能力無疑。
  (三)本判決以下所引證據，經本院當庭提示，檢察官、被告及辯
    護人對於被告以外之人於審判外之言詞及書面陳述，均未爭
    執證據能力，本院審酌該等證據作成之情況，認為適於為本
    件認定事實之依據，依刑事訴訟法第159條之5第2 項之規定
    ，應具有證據能力。
五、經查：
  (一)證人即查獲員警乙○○、己○○於本院審理中固證稱：我們
    當日是在附近查訪，在金麗麗賓館樓下看到6位男女，有1男
    1女與今日在庭的3位證人及被告交談後先行離去，後來我就
    看到他們直接上了金麗麗賓館，賓館電梯是直達10樓，我覺
    得他們可疑，就跟上去，問賓館服務人員他們是住在幾號房
    ，賓館人員告訴我房號，我們就前去房間聽一下他們在講什
    麼，聽到裡面的人講說東西的純度夠不夠、不要偷斤減兩，
    之後有個女孩子接電話，說要送貨到中和，後來我們就在門
    口等，等到丙○○出來，我們就上前表明身分盤查，問丙○○他是進去買什麼東西，請他拿出來給我們看，丙○○從身
    上拿出愷他命，丙○○開門要出來時，我們在門口看到房間
    內小茶几有疑似吸毒完後的白色粉末殘渣等語（見本院卷第
    61、64頁、第64頁反面）。然就上開純度夠不夠、不要偷斤
    減兩對話之對象究為何人，證人乙○○、己○○均證稱：「
    （問：你們剛才提到不要偷斤減兩、純度純不純是否都是同
    一個男子與丙○○的對話？）是。」、「（問：你們進去之
    後，盤查的結果，能否確定是哪一位男子與丙○○的對話？
    ）沒有辦法確定。」等語屬實（見本院卷第64頁反面、第63
    頁反面），則依證人乙○○、己○○所言，顯然無法認定上
    開對話即係被告與證人丙○○關於買賣毒品之交談。況依證
    人乙○○於偵查中證稱：「....我跟同事在房間門外有聽到
    丙○○跟甲○○交談，討價還價說他朋友也要，要求算便宜
    一點，還要求用磅秤秤....」等語（見偵卷第89頁），及證
    人丙○○於本院審理中證稱：「....我們有聊到我在網路上
    跟人家買K 他命，不知道會不會被騙，我看到甲○○有在捲
    煙好像有在用，我告訴他我在網路上跟人家買，1包是0.8公
    克，甲○○說有磅秤，我問可不可以借我，我說我怕被騙，
    看有沒有少，我沒有跟甲○○說純不純的事情，甲○○就拿
    磅秤借給我，我每1包K他命都有秤，秤的結果都剛好....」
    等語（見本院卷第68頁），證人甲○○於本院審理中亦結證
    稱：「....因為我本身有施用毒品，我們在唱歌的時候有談
    到買毒品被騙的經驗，所以丙○○問我說有無磅秤，我說有
    就借給他。」、「是唱歌聊天時聊到的，到賓館時是我主動
    拿出來還是丙○○跟我要的，我忘記了，但我有拿出磅秤給
    丙○○給他秤他自己買的K 他命。」等語（見本院卷第72頁
    ）互核觀之，證人丙○○在金麗麗賓館1035室內交談之對象
    ，應係證人甲○○，而非被告甚明。倘若證人丙○○確如公
    訴意旨所稱係向被告購買愷他命，衡諸常情，在房間與證人
    丙○○就購買毒品相關細節討論之對象自應為被告，豈有反
    而與不相關之證人甲○○就毒品純度及重量進行交談之理？
    是自難以證人乙○○、己○○曾於房間外聽聞房內談到「純
    不純、不要偷斤減兩」等語，即遽認被告有公訴意旨所指販
    賣第三級毒品之犯行。
  (二)又查，證人乙○○雖於本院審理中證稱：「（問：當丙○○
    開門後，從身上取出10包K他命交予你們之後做何處理？）
    我馬上問他是向何人購買的，丙○○當時有所隱瞞，因為裡
    面還有人在，等到我們請求支援的另外警力來之後，丙○○
    才跟我說是向被告購買的。」等語（見本院卷第62頁），證
    人己○○證稱：「我也有在現場，同乙○○所述，我有聽到
    丙○○說是向被告購買的。」等語（見同上頁），然證人乙○○、己○○上開不利於被告之證詞，不僅係聽聞證人丙○○之陳述而來，而證人丙○○此部分之陳述有如前述為己脫
    罪而為不實陳述之動機，其真實性既堪存疑，自無從以證人
    乙○○、己○○轉述證人丙○○此部分有瑕疵之陳述，而遽
    認被告確有如公訴人所指販賣愷他命予證人丙○○之犯行。
  (三)至內政部警政署刑事警察局97年11月12日刑鑑字第09701635
    69號鑑定書（見偵卷第105頁至105頁反面），固可以證明扣
    案之毒品為愷他命，然被告業已供承扣案之愷他命12包、罐
    裝3 瓶（總毛重15.9公克、總淨重11.1公克）為其持有，尚
    難以被告持有愷他命，即遽認與上開犯行有何關聯性；又臺
    灣尖端先進生技醫藥股份有限公司97年10月13日濫用藥物檢
    驗報告（見偵卷第80頁），並未針對被告有無施用愷他命進
    行鑑驗，自不足作為有利或不利被告之認定；而小鏈型分裝
    袋33只、分裝瓶空瓶69個、分裝瓶空瓶蓋69個等物，業經被
    告供稱：係幫朋友拿威而剛等壯陽藥，警察查扣時分裝瓶裡
    面還裝有壯陽藥，檢驗後沒有毒品反應，警察將壯陽藥還我
    ，沒有將瓶子還我等語（見本院卷第28頁）；參以，被告於
    現場採證之相片中，右手亦持有裝有藍色錠劑之塑膠夾鏈袋
    ，有相片1 幀在卷可稽（見偵卷第46頁下方相片），足見被
    告上開所辯，尚屬有據，是被告縱持有上開扣押物品，亦不
    足即認被告即有公訴人所指販賣愷他命之犯行。
六、綜上所述，檢察官所舉之證人丙○○於警詢中之證詞，因不
    具有特別可信性，而不得本件作為證據；其餘所舉之補強證
    據，則尚無法使本院達到被告確有販賣第三級毒品予證人丙○○之確信。此外，復無其他積極證據足資認定被告確有公
    訴人所指上揭犯行，既不能證明被告犯罪，揆諸前揭規定，
    自應為無罪之諭知。
據上論斷，應依刑事訴訟法第301條第1項，判決如主文。
本案經檢察官徐則賢到庭執行職務。
中    華    民    國    98    年    12    月    31    日
                  刑事第十三庭審判長法  官  許泰誠
                                    法  官  李貞瑩
                                    法  官  陳君鳳
以上正本證明與原本無異。
如不服本判決應於收受送達後10日內向本院提出上訴書狀，並應
敘述具體理由；其未敘述上訴理由者，應於上訴期間屆滿後20日
內向本院補提理由書（均須按他造當事人之人數附繕）「切勿逕
送上級法院」。
                                    書記官  楊湘雯
中    華    民    國    98    年    12    月    31    日

司法院資訊處製作；財團法人民間司法改革基金會備份。
